最高法院刑事判決　　　　　　　　　　　　　　　九十一年度台上字第六三五一號
　　上 訴 人　甲○○ 原名.
右上訴人因違反麻醉藥品管理條例案件，不服台灣高等法院高雄分院中華民國九十一
年八月二十一日第二審更審判決（九十一年度上更(一)字第二六號，起訴案號：台灣高
雄地方法院檢察署八十五年度偵字第一九九七九、二００五四、二一一七八號），提
起上訴，本院判決如左：
    主  文
原判決撤銷，發回台灣高等法院高雄分院。
    理  由
甲○○（原名楊常昇）與蔡進吉（業經判刑定讞）、洪頂義、楊常福（通緝中）基於
共同犯意之聯絡，意圖自大陸地區販入化學合成麻醉藥品安非他命（下稱安非他命）
半成品或成品，以漁船非法輸入台灣地區製造售賣牟利。乃於民國八十五年七月十二
日，由楊常福在中國大陸地區販入液體安非他命（半成品）二大桶，雇用大陸漁船運
送至台灣海峽我國領海等候接駁，在台灣方面，上訴人、洪頂義則以十五萬元之報酬
，僱用蔡進吉駕駛其所有「漁舢港外三三三號」舢舨，自高雄港出海，前往東經一一
九度五十分、北緯二十二度四十分我國領海接駁返回高雄港。上岸後即運交洪頂義攜
回高雄縣鳳山市○○○路六號七樓住處，與上訴人共同以原判決附表所示之器械，著
手研製稀釋還原成晶體狀安非他命，以便銷售。惟因技術未純熟致未成功。復於同年
八月上旬某日，由楊常福在大陸地區以不詳價格販入安非他命二大包（其中一包驗後
淨重一點零零七公斤、另一包零點九九四公斤），預計以漁船非法輸入台灣地區售賣
，洪頂義則於同年八月中旬攜款前往大陸地區，聯絡大陸地區海陸航程運輸事宜，而
台灣方面，則由上訴人以十萬元之報酬，僱用蔡進吉駕駛漁船出海接駁。至接駁之時
間、地點及入港前後交貨細節，再由蔡進吉與洪頂義進一步聯繫確認。嗣於八十五年
八月二十五日凌晨時許，蔡進吉接獲洪頂義之通知，即駕駛其所有前開舢舨，前往東
經一一九度五十分、北緯二十二度四十分我國領海，自大陸漁船接駁前開二大包安非
他命，將之藏放於舢舨油艙底下；而郭原赤（業經判刑定讞）亦基於共同犯意之聯絡
，由上訴人通知前來高雄會合，一同喬裝成釣客，在高雄港第二港口北岸防波堤信號
燈處等待接貨。蔡進吉接駁後，即駛入高雄港區準備在前鎮河穩當橋下交貨；於進入
高雄港區中和分駐所漁檢碼頭時，即當場為安檢人員搜獲。因而撤銷第一審之不當判
決，改判論處上訴人共同非法製造化學合成麻醉藥品未遂；又共同非法販賣化學合成
麻醉藥品罪刑。固非無見。惟查：(一)科刑之判決書其宣示之主文，與所記載之事實及
理由必須互相適合，否則即屬理由矛盾，其判決當然為違背法令。故有罪判決應先認
定犯罪事實，然後於理由內敘明其認定犯罪所憑之證據，方足以資論罪科刑，如認定
事實與其所採用之證據，及認定之理由不相適合，即屬理由矛盾，其判決當然為違背
法令。原判決理由固載：扣案之二包安非他命（一包驗後淨重一點零零七公斤、另一
包零點九九四公斤），均係違禁物，應依刑法第三十八條第一項第一款之規定宣告沒
收。但卻未於主文中諭知沒收。又主文中將製造安非他命之工具誤於非法販賣化學合
成麻醉藥品罪項下沒收，且未於理由中敘明應予沒收之論據，則其主文之宣告與理由
之說明不相一致，已有判決理由矛盾之違法。另原判決理由認定：上訴人製造化學合
成麻醉藥品未遂與非法販賣化學合成麻醉藥品罪，不論其罪名及犯罪時間、地點、手
法均屬不同，應予分論併罰。惟據上論結欄卻又引用刑法第五十六條連續犯之規定資
為適用法律之依據，併有判決適用法則不當之違法。(二)原判決於事實欄記載：上訴人
與蔡進吉、洪頂義、楊常福基於共同之犯意聯絡，意圖自大陸地區販入化學合成麻醉
藥品安非他命半成品或成品，以漁船非法輸入台灣地區製造或售賣牟利等情，似已認
定蔡進吉亦為全程非法製造、販賣化學合成麻醉藥品之共同正犯。惟又於理由欄說明
：「蔡進吉自始僅約定於東經一一九度五十分、北緯二十二度四十分屬我國十二海浬
海面接駁，其行為分擔應僅及於就已私運進口之安非他命接駁上岸之事實，是其就該
安非他命由共犯安排自大陸私運出海，再以大陸漁船接駁進入我國領海之接駁點，並
無犯意聯絡與行為分擔，且其亦僅係收取運費報酬應允載送運輸，就如何販入、售出
及輸入安非他命之情節，並無證據足認亦有涉入。是就非法販賣、輸入麻醉藥品應未
含括在共同犯意之內，本件應僅就國內領海內運輸之航程與上訴人、洪頂義、郭原赤
、楊常福成立共同正犯」云云。其前後就共同正犯之認定復生齟齬，併有判決理由矛
盾之違法。(三)原判決於事實欄記載：上訴人、洪頂義以十五萬元之報酬，僱用蔡進吉
駕駛其所有之「漁舢港外三三三號」舢舨，自高雄港出海，前往東經一一九度五十分
、北緯二十二度四十分我國領海，將二大桶液體安非他命半成品接駁返回高雄港等情
。與理由欄所引據蔡進吉之供詞：「……由洪頂義交付一萬元（嗣更正為四十萬元）
代價，『安毒』由洪頂義用灰色箱型車運走後，當場交付二十五萬元酬勞（另十五萬
元猶積欠」等語（見原判決理由一之(一)），就僱用蔡進吉酬勞之金額，前後認定亦不
相一致，復有可議。上訴意旨指摘原判決違法，尚非全無理由，應認原判決仍有發回
更審之原因。
據上論結，應依刑事訴訟法第三百九十七條、第四百零一條，判決如主文。
中      華      民      國    九十一    年     十一     月     十四     日
                              最高法院刑事第四庭
                                  審判長法官  紀  俊  乾
                                        法官  黃  正  興
                                        法官  劉  介  民
                                        法官  陳  東  誥
                                        法官  洪  明  輝
      右正本證明與原本無異
                                              書  記  官
中      華      民      國    九十一    年     十一     月     十八     日
